最高法院刑事判決　　　　　　一○○年度台上字第四九二二號
上　訴　人　00000000B（姓名、年籍資料詳卷）
選任辯護人　康進益律師　　　　　　　　　　　　　　　　　
上列上訴人因妨害性自主案件，不服台灣高等法院高雄分院中華
民國九十八年十二月十七日第二審更審判決（九十八年度重上更
(一)字第一一六號，起訴案號：台灣高雄地方法院檢察署九十三年
度偵續字第一九四號），提起上訴，本院判決如下：
    主  文
原判決撤銷，發回台灣高等法院高雄分院。  
    理  由
本件原判決認定上訴人00000000B有如其事實欄所載之犯行， 而
撤銷第一審無罪判決，改判論處上訴人連續成年人故意對少年犯
乘機性交罪刑，固非無見。
惟查：（一）被害人所述被害之經過及告訴人之告訴事實，須無
瑕疵可指，而就其他方面之調查復與事實相符，始足據為判決之
基礎。原判決認上訴人有對未滿十八歲Ｂ女（姓名、年籍資料詳
卷）為多次乘機性交之犯行，係以Ｂ女之指述為主要論據。惟Ｂ
女就其所住樓層及事發後有無告知家人一節，於警詢時係稱：「
（問：叔叔對你性侵害的事，是否曾告知家人或友人？）沒有，
因為我怕爸爸會打我，叔叔也會打我。」、「（問：叔叔對你性
侵害的地點附近環境如何？都在我家二樓我的房間。」、「（問
：你與何人同住一房？）姐姐睡在三樓房間，爸爸和我，還有弟
弟的房間在二樓，弟弟和我睡同一間。」（見警詢卷第六至七頁
），然於偵、審中則證稱：「（問：你被00000000B 性侵害事，
有跟你姑姑及祖母說過？）有，（問：何時跟她們說的？）不記
得了，是在家中吃飽飯後說的，（你是同時跟她們二人說的？）
不是，我先跟我父親說。」、「（問：與何人同住一個房間？）
和我姐。」（見偵續字第一九四號卷第二十四頁、偵字第一二三
八三號卷第二十一頁）、「（問：民國九十三年四月四日發生這
樣的事情後，當天你有無跟什麼人說？）有，我跟我爸爸講。」
（見第一審卷第二０三頁）。如果無訛，其就案發地點係在二樓
或三樓房間內，遭性侵害後有無告訴家人或友人，先後所述並不
一致，況證人Ｅ男（Ｂ女之弟，姓名、年籍均詳卷）於第一審證
述：伊睡二樓房間，Ｂ女都睡三樓姐姐房間，偶而晚上會從三樓
下來跟他睡等語（見第一審卷第一六０至一六一頁），倘若屬實
，Ｂ女所指二樓房間，似非平時睡覺地點，亦非其單獨使用，則
上訴人犯案時如何知悉Ｂ女當晚恰巧一人獨睡該處？又Ｂ女於第
一審及原審亦證實對於華視晚間節目「雪天使」每一集都有看（
見第一審卷第一九九頁第十八行、原審重上更(一)卷第三十九頁第
二十二行），證人Ｄ男、Ｆ女（上開二人分為Ｂ女之父、姐，姓
名、年籍資料詳卷）及Ｅ男於第一審均證稱：三人與Ｂ女於九十
三年四月四日當晚一同觀賞「雪天使」節目（見第一審卷第七十
七頁、第一六五頁、第一五九頁），如屬無訛，則Ｂ女於第一審
所稱當日未觀賞「雪天使」（見第一審卷第二００頁倒數第二行
至第二０一頁第一行），非但所言前後矛盾，且與證人證詞不相
符，難謂無瑕疵可指。能否謂已達於通常一般人均不致有所懷疑
，而得確信Ｂ女陳述為真實之程度？即非無疑。原審並未進一步
調查，為必要之論斷及說明，遽採為論處上訴人犯罪之基礎，尚
嫌速斷，難謂無調查職責未盡及理由欠備之違誤。（二）原判決
認定上訴人多次趁Ｂ女熟睡之際，脫下其褲子，再將其手指插入
Ｂ女陰道內乘機性交得逞，係以Ｂ女第一審所陳九十三年四月四
日上訴人進入伊房間時，伊已睡著了，他脫伊褲子時，伊還沒醒
過來，他脫伊褲子後用手指插入伊的陰道，及警詢所稱上訴人都
是趁伊睡覺的時候，到伊房間做這樣的事（見原判決第九頁理由
(九)），惟依卷內Ｂ女警詢、偵查中所陳：「我在二樓自己房間睡
覺，我的房間門沒鎖，叔叔開門進來，就直接來脫我的褲子，我
很生氣，他用手指插入我的陰道，我很生氣的說色狼，他嚇到就
跑出去。」、「（問：被告脫你褲子時，你有無讓他知道你不願
意？）有，（問：你如何表示不願意？）用講的，（問：第二次
被告對你做這樣的事情時，你有無反抗？）有」（見警詢卷第五
頁、偵續字第一九四號卷第五五至五六頁），如均屬可採，上訴
人對Ｂ女脫褲性侵，似在違反其意願情況下所為，而非乘Ｂ女不
知抗拒而為性交。實情為何？因攸關法律適用問題，自應詳予釐
清審認，原審未遑究明，遽行判決，亦有可議。（三）修正前刑
法第五十六條所稱之連續犯，係指行為人基於概括之犯意，連續
數行為而均觸犯構成要件相同之罪名者而言。故連續犯之成立，
在主觀上必須行為人係基於概括之犯意，而在客觀上必須行為人
連續實行二次以上之犯罪行為，而每次犯罪行為均能單獨成立構
成要件相同之罪名，始足以當之。故論處連續犯之有罪判決，對
於行為人主觀上是否具有概括之犯意，以及所實行犯罪行為之具
體次數，必須詳加調查認定記載明白，始為適法。原判決認定上
訴人基於乘機性交之概括犯意，趁Ｂ女熟睡之際，對Ｂ女乘機性
交得逞「多次」等情。而依行為時連續犯之規定，從一重罪名論
以連續乘機性交罪。但並未具體認定上訴人對Ｂ女為上揭乘機性
交行為之次數，僅籠統記載為「多次」云云，依上述說明，自不
足據以論處行為時連續犯之依據。又原判決事實欄雖認定Ｂ女為
七十九年十一月出生之少年，然並未於理由內記載其認定所憑之
證據，亦嫌疏漏。以上或為上訴意旨所指摘，或為本院得依職權
調查之事項，應認原判決有撤銷發回更審之原因。
據上論結，應依刑事訴訟法第三百九十七條、第四百零一條，判
決如主文。
中    華    民    國  一○○  年    九    月    八    日
                      最高法院刑事第八庭
                          審判長法官  石  木  欽  
                                法官  洪  佳  濱  
                                法官  段  景  榕  
                                法官  周  煙  平  
                                法官  洪  兆  隆  
本件正本證明與原本無異
                                      書  記  官  
中    華    民    國  一○○  年    九    月   十五   日
                                                      Q